臺灣高等法院刑事判決
109年度上易字第1507號
上  訴  人  
即  被  告  安定偉


上列上訴人即被告因過失傷害案件，不服臺灣新北地方法院109
年度審易字第52號，中華民國109年5月8日第一審判決（起訴案
號：臺灣新北地方檢察署108年度偵字第37118號），提起上訴，
本院判決如下：
    主      文
上訴駁回。               
    事實及理由
一、經本院審理結果，認第一審以上訴人即被告安定偉犯刑法第
    284條前段之過失傷害罪，判處拘役15日，並諭知易科罰金
    折算之標準為新臺幣1,000元折算1日，認事用法及量刑均無
    不當，應予維持，並引用第一審判決書記載之事實、證據及
    理由（如附件）。
二、被告上訴意旨略以：依告訴人陳翔業受傷照片，後腿左側有
    呈片狀傷痕，右側有上下2個犬齒痕，如依醫師診斷及法院
    勘驗結果，能同時符合照片中傷痕狀況，唯有該犬四腳朝天
    、翻過來咬才有可能符合。且原判決第4頁第1、2行明確勘
    驗說明，第3行記載「難以造成開放性傷口」，又於第3頁第
    16行之醫師診斷為「經狗咬傷…開放性咬傷」，兩者相異。
    況原判決第4頁第5行經勘驗後記載「無從由其甚近之角度判
    斷口鼻是否有咬入」，既無從判斷，就不能斷定該犬有咬到
    告訴人，而醫師只有證明就醫時間，並沒有做精確受傷發生
    時間之證明，不應以2個不確定理由串接後以合理推斷作為
    判決依據云云。
三、本院查：
　㈠原審判決依憑被告之供述、證人即告訴人之證述、新北市立
    聯合醫院108年9月27日診斷證明書1紙、新北市立聯合醫院1
    09年1月22日新北醫歷字第1093520623號函檢送之告訴人當
    天病歷資料1份、錄影監視器光碟1片、監視器錄影畫面翻拍
    照片共26張、現場及傷勢照片共6張及原審就上開監視器錄
    影畫面所為之勘驗筆錄1份等證據，認定被告本件過失傷害
    之犯行，已詳敘所憑之證據與認定之理由，並無任何憑空推
    論之情事，亦與經驗法則、論理法則無違。此外，經本院當
    庭勘驗告訴人所提出案發當天穿著之長褲1件，發現該長褲
    右側大腿附近沾有血跡乙節，有本院勘驗筆錄暨該長褲照片
    2張附卷可證（見本院卷第71、73、75頁），益足徵被告所
    飼養之犬隻於案發時地確實有撲咬告訴人右側大腿，致告訴
    人受有右側大腿咬傷之傷害事實無訛。從而，被告辯稱：僅
    憑勘驗筆錄及診斷證明書2個不確定理由串接認定其有罪云
    云，顯屬無據，要無足採。
　㈡被告雖一再以：其所飼養之犬隻只有左邊上下犬齒及右下顎
    的犬齒，告訴人右大腿2個齒傷痕核與該犬之牙齒排列狀態
    不合，並非該犬咬傷云云置辯。惟查，原判決就被告此部分
    辯解已詳予說明：⒈告訴人（原判決誤載為被告，應予更正
    ）於該犬口鼻前端碰觸後，即留有「上下排列」之2個齒痕
    ，且於同日11時29分許至新北市立聯合醫院接受治療，經醫
    師診斷為「經狗咬傷右大腿後側，開放性咬傷，初期照護」
    、「淺部創傷處理小於5公分」，護理紀錄也載有「狗咬傷
    右大腿內側」等語，並由醫院開立處方、接受破傷風疫苗注
    射一情，有前述新北市立聯合醫院函送之當天病歷紀錄存卷
    足憑，顯見告訴人之上開傷勢確屬犬隻咬傷所致。⒉再由被
    告提供之該犬照片，該犬僅有3顆犬齒，其中左邊上下犬齒
    較長且無缺損，而右下顎之犬齒則已經斷裂，僅留有齒根（
    亦即僅有靠近牙床部分殘留，而缺失尖端），故該犬撲咬物
    品時，僅可能由左邊上下犬齒留下「上下排列」齒痕2個，
    與前開告訴人之傷勢照片為「上下排列之2個齒痕」，相互
    比對，亦屬吻合；益徵告訴人之傷勢確實是遭被告飼養的狗
    咬傷無誤。被告上開辯解，不足採信等語（見原判決理由欄
    二㈡所載）。故被告上訴意旨契置原判決明白論斷於不顧，
    仍持以為原判決指駁之陳詞，重為事實上之爭辯，要無可採
    。
　㈢末按當事人、代理人、辯護人或輔佐人聲請調查之證據，法
    院認為不必要者，得以裁定駁回之；而同一證據再行聲請，
    應認為不必要，刑事訴訟法第163條之2第1項、第2項第4款
    定有明文。被告於本院審理時聲請勘驗監視錄影光碟第1至9
    秒，以證明告訴人走進案發地點時就已經左右搖晃之事實。
    惟該監視錄影光碟業經原審109年4月21日當庭勘驗，其勘驗
    結果略以：畫面時間1秒至11許，告訴人自晝面中央之走道
    走入該社區中庭，雙手拿有紙張，右手臂上掛著提袋，步行
    速度並未明顯緩慢，步行時也未見明顯左右搖晃或拖著右腳
    走路之姿態等語（見原審卷第161頁），故此部分證據業經
    調查明確，顯無再行調查之必要，應予駁回。
　㈣綜上所述，被告提起本件上訴，空言否認犯行，徒憑己意，
    任意指摘原判決不當，為無理由，應予駁回。
據上論斷，應依刑事訴訟法第373條、第368條，判決如主文。
本案經檢察官洪松標提起公訴，被告提起上訴後，經檢察官許仲
瑩到庭執行職務。
中　　華　　民　　國　　109 　年　　12　　月　　9 　　日
                  刑事第十五庭  審判長法　官  劉興浪
  　　　　　　　　　　　　　　　　　　法　官  陳信旗
  　　　　　　　　　　　　　　　　　　法　官  林怡秀
以上正本證明與原本無異。
不得上訴。
                                      書記官  陳采薇
中　　華　　民　　國　　109 　年　　12 　 月　　9 　　日
附錄：本案論罪科刑法條全文
中華民國刑法第284條
因過失傷害人者，處1年以下有期徒刑、拘役或10萬元以下罰金
；致重傷者，處3年以下有期徒刑、拘役或30萬元以下罰金。
附件：
臺灣新北地方法院刑事判決
                                     109年度審易字第52號
公　訴　人　臺灣新北地方檢察署檢察官
被　　　告　安定偉　男　65歲（民國00年00月0日生）
                    身分證統一編號：Z000000000號
                    住○○市○○區○○路00巷00弄0號
上列被告因過失傷害案件，經檢察官提起公訴（108 年度偵字第
37118 號），本院判決如下：
    主  文
安定偉犯過失傷害罪，處拘役拾伍日，如易科罰金，以新臺幣壹
仟元折算壹日。
    事  實
一、安定偉在其位於新北市○○區○○路00巷00弄0 號1 樓住處飼養
    黑色土狗1 隻。民國108 年9 月27日10時5 分許欲帶該犬外
    出散步時，本應注意犬隻基於防衛飼主居家安全或維護領域
    之本能，可能會對陌生人顯示敵意，甚而發動攻擊，而應注
    意隨時做好相關防護措施，以防止該犬獸性發作、一時失控
    時攻擊他人，而依當時情形，並無不能注意之情事，竟疏未
    注意為該犬戴上口罩或繫上狗鏈或為其他適當之防護措施，
    適陳翔業在安定偉住處旁之樓梯間張貼住戶同意清洗水塔之
    同意書後，甫步出該樓梯間並走在安定偉及該犬前方（並未
    對安定偉或該犬有任何動作），該犬即因突遇陌生人遭受驚
    嚇而上前撲咬陳翔業，致陳翔業右大腿（後方）遭該犬咬傷
    ，受有右側大腿咬傷之傷害。
二、案經陳翔業訴由新北市政府警察局板橋分局報請臺灣新北地
    方檢察署檢察官偵查起訴。
    理  由
一、本件以下所引用之卷證資料（包含人證與文書證據、物證等
    ），並無證據證明係公務員違背法定程序所取得，又被告以
    外之人於審判外之陳述，經核並無非出於自由意願而為陳述
    而顯有不可信之情況，再卷內之文書證據，亦無信用性過低
    之疑慮，且檢察官、被告安定偉迄本院言詞辯論終結前均未
    聲明異議，是依刑事訴訟法第158 條之4 規定之反面解釋、
    第159 條之5 規定，均有證據能力。
二、訊據被告安定偉對於其飼養之該黑色土狗在前述時間、地點
    以鼻處碰到告訴人右大腿之事實並不爭執；惟矢口否認有何
    過失傷害犯行，並辯稱：我養的狗並未咬到告訴人陳翔業，
    只是碰到告訴人右大腿，且當天告訴人走進社區中庭時左右
    搖晃，不無是在外處遭其他狗咬傷之可能，另外，我的狗只
    有左邊上下犬齒及右下顎的犬齒，共計3 顆，而右上顎的犬
    齒也已經斷失，告訴人右大腿之2 個齒痕傷並非是我養的狗
    所致云云。經查：
  ㈠告訴人於前揭時、地遭該犬咬傷，受有右側大腿咬傷之事實
    ，業經告訴人指訴在案（見108 年度偵字第37118 號卷，下
    稱偵卷，第11至13頁、第37至39頁），並有新北市立聯合醫
    院108 年9 月27日診斷證明書1 紙、新北市立聯合醫院109
    年1 月22日新北醫歷字第1093520623號函檢送之告訴人當天
    病歷資料1 份、錄影監視器光碟1 片、監視器錄影畫面翻拍
    照片共26張、現場及傷勢照片共6 張及本院就上開監視器錄
    影畫面所為之勘驗筆錄1 份在卷可稽（見偵卷第21至29頁、
    證物袋；本院卷第51至58頁、第119 至134 頁、第161 至16
    3 頁）。且告訴人指稱：其遭咬後，立即向被告表示應該要
    繫狗繩，但被告不聞不問，就默默走掉、繼續遛狗一語（見
    偵卷第12頁），亦與被告於警詢中自陳：因當時陳民（按指
    告訴人）口氣很差，所以我沒理他一語（見偵卷第8 頁）相
    合，足見告訴人當下已向被告反映，卻未獲回應。是以，可
    徵告訴人之指訴並非子虛烏有。
  ㈡被告雖稱：該犬並未咬到告訴人，只是以狗鼻碰到告訴人云
    云。然而，經本院當庭勘驗現場之監視錄影畫面（見本院卷
    第161至162頁），結果為：「
    一、畫面時間約18至20秒許，被告牽狗出現在畫面左側，被
        告正欲打開住家前之圍欄帶狗外出（見本院卷第122 至
        123 頁照片編號4 、5 ）。
    二、畫面時間21至23秒許，被告打開圍欄，被告的狗走在被
        告前方；畫面時間22秒許，告訴人步出被告住處旁的樓
        梯間正走在被告與狗的前面（見本院卷第124 頁照片編
        號6 ）。
    三、畫面時間約23至24秒許，被告於行進中，其右手向前擺
        動往告訴人方向時（見本院卷第125 至126 頁照片編號
        7 、8 ），被告的狗突然往告訴人方向撲，畫面時間約
        24秒許，該狗有張口之舉動（見偵卷第51頁圖2 ；本院
        卷第127 頁照片編號9 ），且該狗的口鼻前端明顯碰觸
        告訴人之右大腿後，狗的嘴巴隨即合攏。當下，告訴人
        則有突然受到驚嚇且閃避的動作（見偵卷第53頁圖3 ；
        本院卷第128 至130 頁照片編號10至12）。」而由前揭
        勘驗結果可見，被告帶狗外出散步時，並未繫上狗鏈或
        有任何防護措施，告訴人於畫面時間22秒許步出樓梯間
        時，亦未向被告或該犬有任何動作，旋即於下一秒，該
        犬即張口撲向告訴人，再下一秒該狗的口鼻前端碰觸告
        訴人右大腿（後方）後，狗的嘴巴隨即合攏。而被告於
        該犬口鼻前端碰觸後，即留有「上下排列」之2 個齒痕
        （見偵卷第25頁），且於同日11時29分許至新北市立聯
        合醫院接受治療，經醫師診斷為「經狗咬傷右大腿後側
        ，開放性咬傷，初期照護（Dog biteover right thigh
         .L/W over back of right thigh .Openbite ,right 
        thigh ,initial encounter）」、「淺部創傷處理小於
        5 公分」，護理紀錄也載有「狗咬傷右大腿內側」一語
        ，並由醫院開立處方、接受破傷風疫苗注射一情，有前
        述新北市立聯合醫院函送之當天病歷紀錄存卷足憑（見
        本院卷第51至58頁）。顯見告訴人之上開傷勢確屬犬隻
        咬傷所致。再者，告訴人乃是當天立即11時29分許立即
        前往治療，另由被告提供之該犬照片（見本院卷第89頁
        、第97頁），該犬僅有3 顆犬齒，其中左邊上下犬齒較
        長且無缺損，而右下顎之犬齒則已經斷裂，僅留有齒根
        （亦即僅有靠近牙床部分殘留，而缺失尖端）。經本院
        比對前開告訴人之傷勢照片乃為「上下排列之2 個齒痕
        」，亦與該犬撲咬物品時，僅可能由左邊上下犬齒留下
        「上下排列」齒痕2 個，右下顎之犬齒僅有齒根，難以
        造成開放性傷口之情狀吻合一致；準此，雖然該監視器
        之拍攝角度乃被告社區中庭，並非安裝於被告住處前方
        ，無從由甚近之角度判斷該犬之口部是否有咬入告訴人
        之右大腿後側，但是於上述接觸之後，告訴人旋即前往
        新北市立聯合醫院接受治療，且經醫師診斷確實是狗的
        開放性咬傷，而告訴人大腿後側亦明顯留有2 個齒痕與
        該犬的齒痕互核相符，益徵告訴人之傷勢確實是遭被告
        飼養的狗咬傷無誤。被告上開辯解，不足採信。
  ㈢至於被告雖另稱：告訴人進入社區中庭時，走路左右搖晃，
    可能是在外處遭其他狗咬傷云云。但經本院勘驗上開監視器
    畫面後，顯示：「畫面時間1 秒至11許，告訴人自畫面中央
    之走道走入該社區中庭，告訴人雙手拿有紙張，右手臂上掛
    著提袋，步行速度並未明顯緩慢，步行時也未見明顯左右搖
    晃或拖著右腳走路之姿態。」（見本院卷第161 頁）；況且
    ，該犬撲咬告訴人乃為一偶發狀況，並非人為，倘告訴人在
    外處遭其他的狗咬傷，則何以正巧遭被告飼養的狗碰觸同一
    傷處？足見此乃被告事後推諉卸責之語，難以採信。
  ㈣按飼主應防止所飼養動物無故侵害他人生命、身體、自由或
    財產，動物保護法第7 條訂有明文。而被告為一思慮成熟之
    成年人，對於上開規定自然無法推諉不知。查被告帶所飼養
    之黑色土狗外出散步時，並未戴上口罩或繫上狗鏈或為其他
    適當之防護措施，被告並於警詢中自承：「對方（按指告訴
    人）從騎樓間轉角處突然出來，而我所飼養之犬受到驚嚇」
    一語明確（見偵卷第9 頁），並陳述該犬有近距離對告訴人
    吠了一聲（見偵卷第43頁之被告陳報狀），可知該犬在接近
    陌生人之時，基於防衛飼主居家安全或維護領域之本能，將
    有攻擊他人之可能，被告卻未採取相當之防護措施即帶狗出
    門，堪認被告就本件之發生有過失明確。又告訴人所受前揭
    傷害係因該犬所致，是被告上開過失行為與告訴人所受傷害
    結果間，具有相當因果關係。綜上所述，本案事證明確，被
    告犯行堪予認定，應依法論科。
三、核被告安定偉所為，係犯刑法第284 條前段之過失傷害罪。
    爰審酌被告當知犬隻縱經飼養，仍保有獸性，如欲突發狀況
    仍有相當之攻擊性，其依法負有防止其無故侵害他人生命、
    身體、自由或財產之義務，卻疏未為適當之防護措施即帶狗
    出門，致告訴人受有上揭傷勢，本應非難；另兼衡被告犯後
    態度，並參以其素行、大專畢業之智識程度、家庭經濟狀況
    勉持、被告之過失情節與程度、告訴人所受之傷勢，及告訴
    人因遭提告妨害自由（被告於該另案乃告訴代理人，該另案
    業經臺灣新北地方檢察署檢察官以109 年度偵字第10313 號
    為不起訴處分，見本院卷第175 至177 頁），認被告犯後態
    度不佳而不願意與被告商談和解（有本院公務電話紀錄2 張
    ，見本院卷第75頁、第101 頁）等一切情狀，量處如主文所
    示之刑，並諭知如易科罰金之折算標準，以資懲儆。
據上論斷，應依刑事訴訟法第299 條第1 項前段，刑法第284 條
前段、第41條第1 項前段，刑法施行法第1 條之1 第1 項，判決
如主文。
本案經檢察官邱舒婕到庭執行職務。
中　　華　　民　　國　 109　　年　　5 　　月　　8 　　日
                  刑事第二十四庭  法　官  陳俞伶
以上正本證明與原本無異。
如不服本判決，應於判決送達後20日內敘明上訴理由，向本院提
出上訴狀（應附繕本），上訴於臺灣高等法院。其未敘述上訴理
由者，應於上訴期間屆滿後20日內向本院補提理由書「切勿逕送
上級法院」。
                                  書記官　方信琇
中　　華　　民　　國　 109　　年　　5 　　月　　8 　　日
附錄本案論罪科刑法條全文：
中華民國刑法第284 條
因過失傷害人者，處1 年以下有期徒刑、拘役或10萬元以下罰金
；致重傷者，處3 年以下有期徒刑、拘役或30萬元以下罰金。